臺灣高等法院民事判決
109年度保險上易字第11號
上  訴  人  陳秋君

訴訟代理人  高雅莉  
被上訴人    新光人壽保險股份有限公司

法定代理人  潘柏錚  
訴訟代理人  林財生律師
上列當事人間請求給付保險金事件，上訴人對於中華民國109年6
月8日臺灣士林地方法院108年度保險字第4號第一審判決提起上
訴，本院於110年8月31日言詞辯論終結，判決如下：
    主      文
上訴駁回。
第二審訴訟費用由上訴人負擔。
    事實及理由
被上訴人法定代理人於審理中變更為潘柏錚，並據其聲明承受
  訴訟（見本院卷2第23頁），應予准許。上訴人經合法通知未
  於言詞辯論期日到場，核無民事訴訟法第386條所列各款情形
  ，爰依被上訴人之聲請，由其一造辯論而為判決。
上訴人主張：伊自民國80年11月28日起，以伊之子即訴外人高
  志偉為被保險人，受益人為伊，陸續向被上訴人投保如原判決
  附表所示共計4份保單。嗣高志偉於100年5月12日上午8時許意
  外身故，經解剖鑑定後，高志偉之配偶即訴外人吳佳玟於100
  年8月24日臺灣士林地方檢察署（下稱士林地檢署）偵查庭，
  認死因有疑而拒絕領取相驗屍體證明書。被上訴人員工即訴外
  人張祐華於100年6月9日持偽造之相驗屍體證明書、新光銀行
  帳號0000000000000號帳戶（下稱系爭帳戶）及理賠申請書，
  於次日向被上訴人申請理賠，詐領新臺幣（下同）199萬1,125
  元，於100年6月13日存入系爭帳戶，該保險金遭張祐華領走，
  對伊不生清償效力。嗣至102年5月2日伊填具理賠申請書及檢
  附相驗屍體證明書等相關文件向被上訴人申請理賠保險金，被
  上訴人僅給付伊原判決附表編號4保單之保險金129萬9,675元
  ，未給付其餘保險金，爰依保險契約法律關係，求為命被上訴
  人給付28萬9,744元，並加計自102年5月18日起至清償日止按
  週年利率10%計算利息之判決（原審就此部分為上訴人敗訴之
  判決，其提起上訴。上訴人另擴張上訴部分，另以裁定駁回）
  。上訴聲明：㈠原判決關於駁回上訴人下列第㈡項之訴部分廢棄
  ；㈡被上訴人應給付上訴人28萬9,744元，及自102年5月18日起
  至清償日止，按週年利率10%計算之利息；㈢願供擔保，請准宣
  告假執行。
被上訴人則以：原判決附表編號1保單因81年11月17日後即無繳
  納保險費紀錄，已於82年7月6日解約，伊無庸理賠上訴人。原
  判決附表編號2至4保單，係上訴人於100年6月10日辦理「一般
  」身故之理賠申請，經伊查核相關證明文件無誤，始簽發本判
  決附表編號1面額199萬1,125元支票（下稱系爭支票）予上訴
  人，上訴人並於同年月13日提示而存入其名下之系爭帳戶。嗣
  因確認高志偉係意外身故，伊復於102年5月2日辦理「意外」
  身故之理賠申請，給付129萬9,675元予上訴人，是伊業已將原
  判決附表編號2至4保單之理賠保險金全部給付予上訴人。依法
  務部鑑定報告之結果，相關文書均為上訴人所親簽，並無偽造
  保單及盜領保險金情事等語，資為抗辯。
原判決附表編號1至4保單之被保險人為高志偉，受益人為上訴
  人。高志偉於100年5月12日意外身故，士林地檢署檢察官於當
  日製作相驗筆錄，訊問高志偉之配偶吳佳玟，並開立記載暫冰
  存之第一份相驗屍體證明書；100年5月27日高志偉進行解剖，
  檢察官製作相驗筆錄，訊問吳佳玟，並開立記載解剖鑑定中之
  第二份相驗屍體證明書；100年8月17日高志偉死因鑑定報告完
  成，檢察官開立記載死亡原因之第三份相驗屍體證明書；檢察
  官於100年8月24日開庭訊問吳佳玟是否領取第三份相驗證明書
  ，吳佳玟以死因有疑為由拒絕領取。被上訴人於100年6月10日
  簽發系爭支票，支付原判決附表編號2至4保單「一般」身故保
  險金，依次為26萬9,682元、171萬0,256元、1萬1,187元，合
  計199萬1,125元，嗣經兌現而於同年月13日存入系爭帳戶內。
  上訴人於102年間提出第一份相驗屍體證明書等文件，向被上
  訴人申請理賠，被上訴人於102年5月2日簽發本判決附表編號2
  票面金額129萬9,675元支票，給付上訴人原判決附表編號4保
  單之「意外」身故保險金，上訴人收訖無誤等事實，為兩造所
  不爭執（見本院卷1第215至216頁），堪信為真實。上訴人請
  求被上訴人給付保險金，為被上訴人以前開情詞所拒。茲就爭
  點論述如下：
㈠原判決附表編號1保單已於82年間解約，被上訴人無給付該部分
  保險金之義務。
  1.原判決附表編號1保單為半年繳費1次，每次繳納主約保費3
    萬0,360元、附約保費1,149元，合計3萬1,509元，繳費記錄
    僅有3筆，即80年下半年、81年上半年、81年下半年各繳納3
    萬1,509元，嗣於82年7月6日解約，被上訴人給付解約金5萬
    5,590元等情，有該保單、繳費歷史檔明細表、簽辦單、批
    核軌跡及意見查詢資料、解約給付資料在卷可稽〈臺灣臺北
    地方法院108年度保險字第11號卷(下稱臺北地院卷)第262頁
    、原審卷第50、65至69頁〉，堪認原判決附表編號1保單業於
    82年7月6日解約，被上訴人無給付該部分保險金之義務。
  2.上訴人主張：伊曾就原判決附表編號1保單於88年間1次給付
    1年保費，該保單並未解除，伊所任職之鴻亞裝修室內有限
    公司（下稱鴻亞公司）的付款簽收簿上，鴻亞公司會計記載
    88年9月28日有給付「新光」、「58,800元」，是伊沒有現
    金，向公司借支票開給被上訴人，經被上訴人收費員簽名，
    名字伊不知道是誰云云，並提出付款簽收簿影本為證（見原
    審卷第19、20頁）。被上訴人則否認有收受該款項。查原判
    決附表編號1保單約定保險費為半年繳，並非1年繳，且上開
    鴻亞公司付款簽收簿上記載為「新元」而非「新光」（見原
    審卷第20頁)，又收款人字跡無法辨識為何人，難憑鴻亞公
    司付款簽收簿之上開記載，即認上訴人有向被上訴人繳納88
    年度保險費，此外，上訴人未再提出其於82年後至保險事故
    發生時，歷年均有繳納保費之證明，未能認原判決附表編號
    1保險契約仍存續中。上訴人此部分主張並不可採。
 ㈡原判決附表編號2至4保單部分，被上訴人已於100年6月間給付
   「一般」身故保險金199萬1,125元予上訴人。
   1.被上訴人理賠原判決附表編號2至4保單之「一般」身故保
     險金199萬1,125元，係於100年6月10日以系爭支票給付，
     經上訴人在客戶簽收回條（印票批號81391）簽名，系爭支
     票於100年6月13日經兌現而存入系爭帳戶中。系爭帳戶為
     上訴人於98年3月12日所開立之帳戶。有系爭支票、98年3
     月12日新光銀行存款業務往來申請書及約定條款確認書在
     卷可稽（見本院卷1第336、348、527、539頁）。
   2.系爭支票背面、系爭帳戶開戶資料立約人簽章欄、100年6
     月10日客戶簽收回條（印票批號81391）均有「陳秋君」之
     簽名，雖陳秋君否認該等簽名之真正，惟本院將系爭支票
     、98年3月12日新光銀行存款業務往來申請書及約定條款確
     認書、100年6月10日客戶簽收回條（印票批號81391），與
     兩造不爭執之比對字跡，即本判決附表編號2支票、102年5
     月2日理賠申請書及客戶簽收回條（印票批號148826）、98
     年11月17日新光銀行約定條款確認書正本等資料（筆錄見
     本院卷第555頁，比對字跡影本見本院卷1第336、311、307
     、541、313頁)，送法務部調查局鑑定，經該局以筆劃特徵
     比對結果，系爭支票、系爭帳戶及100年6月10日客戶簽收
     回條（印票批號81391）之陳秋君簽名，與比對筆跡相同，
     有法務部調查局110年6月11日調科貳字第11003218920號函
     檢送之文書暨指紋鑑識實驗室鑑定書在卷可稽（見本院卷2
     第3至9頁），是系爭支票背面、系爭帳戶開戶資料立約人
     簽章欄、100年6月10日客戶簽收回條之「陳秋君」均為上
     訴人所為，可以確定。基此，應認被上訴人已於100年6月
     間給付上訴人「一般」身故保險金。上訴人主張遭他人於1
     00年6月間偽造冒領保險金云云，並不足採。
 ㈢被上訴人於100年6月間給付上訴人「一般」身故保險金199萬1
   ,125元，於102年5月間給付「意外」身故保險金129萬9,675
   元，關於該等保險金金額之計算，有被上訴人提出原判決附
   表編號2至4保單條款、保單貸款及利息扣抵明細、理賠計算
   明細在卷可稽（臺北地院卷第284至386頁、第202至219頁，
   本院卷1第157至163頁），堪認被上訴人業已給付全部保險金
   予上訴人，其保險金債務已因清償而消滅，上訴人請求被上
   訴人再給付保險金，不應准許。
綜上所述，上訴人依保險契約約定，請求被上訴人給付保險金2
  8萬9,744元，及自102年5月18日起至清償日止，按週年利率10
  %計算之利息，不應准許。原審就此部分為其敗訴之判決，核
  無違誤。上訴意旨指摘原判決此部分不當，求予廢棄改判，為
  無理由，應駁回其上訴。
本件事證已臻明確，兩造其餘攻擊、防禦方法及所提出之證據
  ，經本院斟酌後，認為均不足以影響本判決之結果，自無逐一
  詳予論駁之必要，併此敘明。
據上論結，本件上訴為無理由，依民事訴訟法第449條第1 項、
  第78條、第463條、第385條第1項前段，判決如主文。
中　　華　　民　　國　　110 　年　　9 　　月　　14　　日
　　　　　　　　　民事第十八庭
　　　　　　　　　      審判長法  官  黃明發  
　　　　　　　　　　　　　　  法  官  林政佑
　　　　　　　　　　　　　　　法  官  周美雲

附表
編號 發票人 發票日 面額(新臺幣) 受款人 支票號碼 支票背面背書欄之記載 支票背面「提示人(行)填寫存款帳號或代號」欄之記載 支票影本所在卷宗頁次 備註 1 新光人壽保險股份有限公司 100年6月10日 199萬1,125元 陳秋君 CY0000000（系爭支票） 陳秋君（簽名) 0000000000000（系爭帳戶） 臺北地院卷第197及199頁，本院卷1第335及336頁 上訴人主張未領取系爭支票、未開立系爭帳戶，但經法務部調查局鑑定結果，系爭支票背面、系爭帳戶開戶文件、100年6月10日客戶簽收回條之陳秋君簽名，與比對字跡之筆劃特徵相同。 2 新光人壽保險股份有限公司 102年5月2日 129萬9,675元 陳秋君 CY0000000 陳秋君(簽名) 無(空白) 本院卷1第335及336頁 上訴人表示有領取此支票 

正本係照原本作成。
不得上訴。
中　　華　　民　　國　　110 　年　　9 　　月　　15　　日

                            書記官  呂  筑